臺灣臺中地方法院刑事判決　　　　 　 93年度交易字第466號
公　訴　人　臺灣臺中地方法院檢察署檢察官
被　　　告　乙○○
選任辯護人　吳國源律師
上列被告因過失致死案件，經檢察官提起公訴（93年度偵字第15
337號），本院判決如下：
    主    文
乙○○因過失致人於死，處有期徒刑捌月。
    犯罪事實
一、乙○○於民國九十二年十二月二十三日傍晚，駕駛車牌號碼
    七五二七—ＨＰ號自小貨車，沿臺中縣大肚鄉○○路○段二
    巷東往西方向行駛，同日十七時十分許，行經文昌路三段二
    巷與文昌路三段無號誌交岔路口時，其原應注意車輛行經無
    號誌之交岔路口時，應減速慢行，作隨時停車之準備，且支
    線道車應暫停讓幹線道車先行，並應注意車前狀況，隨時採
    取必要之安全措施，而依當時情形，並無不能注意之情事，
    竟疏未注意及此，貿然前行，適有亦疏未注意車前狀況、減
    速慢行之賴楊花騎乘車牌號碼ＭＭ九—三０五號重機車，沿
    臺中縣大肚鄉○○路○段北往南方向行經上開路口時，被告
    已避煞不及，其自小貨車右前車頭因而衝撞上ＭＭ九—三０
    五號重機車左前側，並將重機車彈至九點一公尺遠處，賴楊
    花因此衝撞，受有胸部、腹腰部挫傷、胸腹腔內出血之傷害
    ，經送醫救治，仍延至九十三年一月八日十九時許死亡。乙
    ○○於肇事後即隨被害人至醫院，並於警員丙○○到醫院詢
    問時，坦承肇事，對於未發覺之罪，自首而接受裁判。
二、案經臺中縣警察局烏日分局報請臺灣臺中地方法院檢察署檢
    察官相驗後，由賴楊花之夫丁○○告訴偵查起訴。
    理    由
一、訊據被告乙○○對於在上開時地發生車禍之事實固坦承不諱
    ，惟矢口否認有何過失致死犯行，辯稱：伊有送死者去醫院
    ，當天還好好的，不知為何事後變成這樣，伊認為伊並無過
    失，本件應是醫生開刀不慎造成死亡云云。惟查被告於偵訊
    中業已自承：到路口時，因陽光有點刺眼，對方從文昌路三
    段要往二段方向過來，等伊看到對方時，其已在伊車正前方
    離半個車身處，之後伊將方向盤往左打，結果還是碰撞在一
    起，伊要經過路口前，並未看見對方騎車過來，伊自認為不
    夠細心，未在路口停下來等語（見相驗卷第廿九頁、第卅一
    頁），顯見其確實未停讓幹線道車先行。又肇事路段屬空曠
    且無障礙物之交岔路口，乃被告就其前方之車輛動態竟未予
    注意，致兩車碰撞前方發現被害人來車，並於碰撞後將機車
    彈至九點一公尺遠處，足見被告有疏未注意車前狀況及疏未
    減速慢行之過失。被告辯稱無過失云云，要難憑採。再被害
    人賴楊花因本件車禍受傷死亡一節，除有光田綜合醫院法醫
    參考病例摘要一份在卷可佐外，並經公訴人督同檢驗員相驗
    屬實，製有勘驗筆錄、驗斷書、相驗屍體證明書在卷為憑，
    且經本院向光田醫院函查，覆以：賴楊花女士於九十二年十
    二月廿三日因車禍至本院急診就診，其死亡與車禍有因果關
    係。賴楊花女士之胸部降主動脈破裂與胃底部破裂為車禍造
    成（外傷性），其剛開始胸部Ｘ光片左側有血胸、肋骨骨折
    情形，九十二年十二月卅一日予以左側胸管置放，之後病患
    病情不穩定、惡化，於九十三年一月三日轉入加護病房照護
    ，於九十三年一月八日因胸部降主動脈破裂死亡，此有該院
    覆函在卷可稽。且經詰問證人即主治醫師甲○○，亦明白證
    稱：在九十二年十二月廿三日的Ｘ光片只能發現五、六肋骨
    骨折，九十二年十二月廿六日Ｘ光片就有血胸。開刀時賴楊
    花整個後縱隔腔都是血腫、瘀青，瞬間有大量的出血，這是
    外傷造成的，如果是自發性的不會有瘀青、血腫等語。而經
    本院調閱賴楊花之全部病歷原本，依護理記錄所載：賴楊花
    於車禍受傷後即住院觀察、檢查，並未出院，且於急診時即
    主訴有胸痛之情形，而住院期間其胸痛之症狀始終存在，九
    十二年十二月卅一日確定有血胸情形即插胸管引流，九十三
    年一月二日有血塊阻塞之情形，排除後仍有呼吸喘、吃東西
    會吐的情形，一月三日賴楊花主訴喘不過氣來，有呼吸道清
    除功能失效之情形，一月四日經檢驗血胸嚴重，再置胸管繼
    續觀察，自咳能力差，主訴吸不到氣，一月五日呼吸淺快全
    身冒汗，施行支氣管鏡檢查，肚脹，一月六日痰塊多、輸血
    、肚子微脹、用抽痰器，一月七日有氣體交換障礙、有血胸
    情形，一月八日做食道攝影仍有阻塞情形，攝影後發現食道
    下三分之一破裂必須手術，手術中發現胃破裂予修補，行開
    胸術中突然大量出血，輸血急救無效。而依病歷所載均未發
    現賴楊花於車禍之前有何因胃部或食道、胸部不適就醫之情
    形。本件係賴楊花因車禍住院觀察，而醫生亦是依照病人主
    訴情形予以檢查、觀察，賴楊花並未另受何外傷，乙○○辯
    稱：賴楊花降主動脈破裂係開刀不慎導致云云，並無根據，
    且與證人甲○○所證及病歷內九十三年一月八日開刀時所攝
    相片所顯示不合，應屬揣測及事後卸責之詞，不足採信。此
    外，本件復經告訴人丁○○、現場目擊證人陳玠名指證在卷
    ，並有道路交通事故現場圖、道路交通事故調查報告表（一
     )、（二）各一份及照片二十二張在卷可稽。按汽車行駛時
    ，駕駛人應注意車前狀況，並隨時採取必要之安全措施；又
    車輛行至無號誌之交岔路口，支線道車應暫停讓幹線道車先
    行；並應減速慢行，作隨時停車之準備，道路交通安全規則
    第九十四條第三項、第一百零二條第一項第二款、第九十三
    條第一項第三款分別定有明文。被告駕車自應注意上述道路
    交通安全規定，而依當時狀況，天候晴朗、視距良好、無障
    礙物，並無不能注意之情事，被告竟疏不注意，以致肇事，
    並致被害人賴楊花死亡，被告自有過失。況本件經送臺灣省
    臺中縣區車輛行車事故鑑定委員會及台灣省車輛行車事故覆
    議鑑定委員會鑑定、覆議結果，亦持相同看法，有鑑定書、
    覆議函及覆議意見書可稽，益證被告之行為有過失（本件原
    送臺灣省臺中縣區車輛行車事故鑑定委員會鑑定結果雖認被
    告乙○○駕駛七五二七—ＨＰ號自小貨車行經無號誌交岔路
    口，未注意車前狀況，未減速慢行，未停讓幹道車先行，為
    肇事原因，惟該鑑定意見認被害人賴楊花無肇事因素，然依
    當時被告係由被害人之左手邊過來，該路口復無何障礙物，
    被害人行經該無號誌交岔路口若能注意前方並減速慢行，當
    能清楚看到被告汽車之動向而採取必要之安全措施，其竟於
    進入路口後與已過中心線之被告所駕貨車發生碰撞，其應亦
    與有過失，而為肇事次因。原鑑定意見就此情形漏未論述，
    故此部分為本院所不採，附此敘明）。且被告之過失駕駛行
    為與被害人之死亡結果間，具相當之因果關係，其犯行已堪
    認定。
二、核被告所為係犯刑法第二百七十六條第一項之罪，被告於肇
    事後犯罪未發覺前，向到醫院處理之警員丙○○自首，業經
    證人即警員丙○○到庭結證屬實，並接受裁判，應依法減輕
    其刑。爰審酌被告過失程度之輕重、被害人亦應負過失責任
    、被告肇事後態度、及肇事後被告並未與被害人家屬達成民
    事和解並賠償損害等一切情狀，量處如主文所示之刑，以資
    懲儆。
據上論斷，應依刑事訴訟法第二百九十九條第一項前段、刑法第
二百七十六條第一項、第六十二條前段，罰金罰鍰提高標準條例
第一條前段，判決如主文。
中　　華　　民　　國　　94　　年　　7　　月　　28　　日
                  交通法庭      審判長法  官  許金樹
                                      法  官  郭德進
                                      法  官  王靜秋
上正本證明與原本無異。
如不服本判決，應於送達後十日內向本院提出上訴狀（須附繕本
），上訴於台灣高等法院台中分院。
中　　華　　民　　國　　94　　年　　7 　　月　　28　　日
                                      書記官  林淑慧
附錄論罪科刑法條
刑法第二百七十六條第一項
因過失致人於死者，處二年以下有期徒刑、拘役或二千元以
下罰金。
